【裁判字號】    95,竹簡,956
【裁判日期】    951130
【裁判案由】    給付票款
【裁判全文】
臺灣新竹地方法院民事簡易判決         95年度竹簡字第956號
原      告  乙○○
被      告  光旭科技企業有限公司
法定代理人  甲○○
上列當事人間請求給付票款事件，本院於民國95年11月16日辯論
終結，判決如下：
    主  文
被告應給付原告新台幣佰柒拾萬元，及自民國九十五年七月十
九日起至清償日止，按週年利率百分之六計算之利息。
訴訟費用由被告負擔。
本判決得假執行。但被告如以新台幣佰柒拾萬元為原告供擔保
後，得免為假執行。
    事實及理由
一、原告主張：其持有被告所簽發，以新竹市第三信用合作社西
    門分行為付款人，發票日為民國95年1月15日，支票號碼為T
    B0000000號，票面金額為新臺幣（下同）3,700,000元之支
    票一紙（下稱系爭支票），詎屆期提示竟不獲付款，為此，
    爰依票據法律關係，請求被告給付如主文第1項所示之金額
    及自提示日（即9 5年7月19日）起至清償日止，按週年利率
    百分之6計算之利息等語。並聲明：如主文第1項所示。
二、被告則以：伊對於系爭支票係由伊所簽發之情並不爭執，惟
    系爭支票係訴外人劉松英於94年10月31日，持其所經營銅聲
    科技股份有限公司所簽發，以華僑商業銀行樹林分行為付款
    人，發票日為94年12月30日，支票號碼為AA0000000號，票
    面金額為3,700,000元之支票1紙向被告要求換票，故被告乃
    簽發系爭支票交付訴外人劉松英，詎訴外人劉松英所簽發之
    前開支票屆期提示並未獲兌現，被告自無能力將票款金額存
    入銀行以兌現系爭支票，嗣被告乃將訴外人劉松英所交付之
    前開支票委由訴外人吳英治交付訴外人劉松英，豈料，訴外
    人劉松英不僅未將系爭支票返還，且為圖不法利益，而將系
    爭支票交付真實姓名、年籍不詳，綽號「小邱」之男子持之
    向被告討債，經被告委由訴外人黃柏豪與該名綽號「小邱」
    之男子溝通後，該名男子乃知難而退，詎料，系爭本票又輾
    轉轉讓至經營當舖業之原告手中，並由原告提起本件訴訟，
    茲因原告係以非正當之方法惡意取得系爭本票，自不得享有
    票據上之權利，則原告提起本件訴訟，實屬無理等語，資為
    抗辯。並聲明：(一)駁回原告之訴及假執行之聲請。(二)如受不
    利之判決，願供擔保免為假執行。
三、得心證之理由：
    查原告主張系爭支票乃被告所簽發，經屆期提示不獲付款等
    情，業據其提出系爭支票及退票理由單各1份為證，且為被
    告所不爭執，自堪信為真實。又原告主張依票據關係請求被
    告給付票款，被告則抗辯原告係惡意取得票據，不得享有票
    據上之權利等云云，則本件所應審究之爭點厥為原告取得系
    爭支票是否出於惡意？茲論述如下：
(一)按票據法第13條規定：「票據債務人不得以自己與發票人或
    執票人之前手間所存抗辯之事由對抗執票人。但執票人取得
    票據出於惡意者，不在此限」。票據行為為不要因行為，即
    不以給付之原因為要素而得成立之行為，凡簽名於票據之人
    ，不問原因如何，均須依票上所載文義負責，除執票人取得
    票據係出於惡意或詐欺者外，發票人不得以自己與執票人前
    手所存抗辯之事由，對抗執票人，最高法院49年台上字第67
    8號判例可資參照。本件兩造間並非直接前後手關係，故原
    則上，被告不得以其與訴外人劉松英間所存之抗辯事由對抗
    原告，除非被告能舉證證明原告受讓票據之時為惡意，始得
    依票據法第13條但書提出原因關係之抗辯。又按該條但書所
    謂「惡意」，係指執票人明知前手與票據債務人間，有抗辯
    事由存在而言，且執票人有無惡意，應以其「取得票據時」
    為準，如係取得票據之後始知其事，則不適用，並應由票據
    債務人對執票人為惡意之事實，負舉證責任（最高法院72年
    度台上字第1612號、72年度台上字第1941號、82年度台上字
    第629號判決參見）。
(二)經查，本件原告主張其取得系爭支票之因，乃係訴外人劉松
    英前以其所經營之銅聲企業有限公司之名義委由訴外人富椿
    造船廠為其建造船舶，詎銅聲企業有限公司因無法繼續履約
    ，乃將其對訴外人富椿造船廠之權利義務讓與原告，嗣原告
    、訴外人銅聲企業有限公司及富椿造船廠三方並簽訂有協議
    書，又訴外人劉松英前為建造前開船舶，另以銅聲企業有限
    公司之名義向訴外人嘉方股份有限公司購買船用主機產品，
    並交付由訴外人銅聲企業有限公司所簽發，經由原告背書，
    面額3,136,000元之支票，詎屆期訴外人銅聲企業有限公司
    並無法給付前開票款，乃由原告將前開票款金額匯入訴外人
    銅聲企業有限公司之帳戶，豈料，訴外人劉松英擅將款項領
    走，致訴外人嘉方股份有限公司屆期提示前開支票竟因存款
    不足而退票，嗣訴外人嘉方股份有限公司欲將已裝置在船舶
    上之引擎拆走，原告為避免其所有之船舶遭拆卸引擎，乃又
    多支付了200多萬元，幾經協調後，訴外人劉松英乃交付系
    爭支票以清償原告前所給付之款項之事實，業據其提出所與
    述相符之協議書、買賣合約書、報價單、萬泰商業銀行匯款
    申請書及統一發票等件為證，應堪認原告前開主張非虛。至
    被告雖另辯稱伊不清楚原告與訴外人劉松英間之契約關係，
    且原告所提之前開文書資料亦有可能造假云云。惟按原告對
    於自己主張之事實已盡證明之責後，被告對其主張，如抗辯
    其不實並提出反對之主張者，則被告對其反對之主張，亦應
    負證明之責，此為舉證責任分擔之原則，最高法院著有18年
    上字第2855號判例足資參照。查本件被告就其前開所辯並未
    能舉證以實其說，復就原告係惡意取得系爭支票云云，亦未
    能提出任何證據資料以供本院審酌，揆諸前開說明，應認被
    告前開所辯尚非足採。
(三)次按票據法第14條第1項固規定：「以惡意或有重大過失取
    得票據者，不得享有票據上之權利」。惟該條所謂以惡意或
    有重大過失取得票據者，係指從無權處分人之手，受讓票據
    ，於受讓當時有惡意之情形而言，最高法院67年台上字第18
    62號判例可資參照。經查，系爭支票既係訴外人劉松英向被
    告換票而取得，則訴外人劉松英自因受讓而取得處分轉讓系
    爭支票之權利，尚非屬無票據權利人，而被告就系爭支票係
    由訴外人劉松英交付轉讓原告等情亦不爭執，自無前開規定
    之適用。況且，系爭支票係訴外人劉松英為償還積欠原告之
    款項而交付原告等情，已如前述，顯然原告並非惡意取得系
    爭支票甚明，則被告此部分所辯，亦非足取。
五、按支票發票人應照支票文義擔保支票之支付；又執票人向支
    票債務人行使追索權時，得請求自為付款提示日起之利息，
    如無約定利率者，依年利率6釐計算，票據法第126條、第14
    4條準用同法第29條及第133條分別定有明文。本件被告為系
    爭支票之發票人，自應依支票上所載文義負責，從而，原告
    依票據之法律關係，請求被告給付3,700,000元及自提示日
    （即95年7月19日）起至清償日止，按週年利率百分之6計算
    之利息，核屬正當，應予准許。
六、本件係就民事訴訟法第427條第2項第6款訴訟適用簡易程序
    所為被告敗訴之判決，爰依同法第389條第1項第3款規定，
    依職權宣告假執行，惟被告陳明願供擔保請准免為假執行之
    宣告，核亦無不合，爰酌定相當擔保金額併准許之。
七、因本案事證已臻明確，兩造其餘主張陳述及所提之證據，核
    與判決之結果不生影響，毋庸再予一一論述，附此敘明。
八、訴訟費用負擔之依據：民事訴訟法第78條。
中    華    民    國    95    年    11    月    30    日
                  新竹簡易庭    法  官  高敏俐
以上正本係照原本作成。
如對本判決上訴，須於判決送達後20日內向本院提出上訴狀。
中    華    民    國    95    年    11    月    30    日
                                書記官  黎秀娟


司法院資訊處製作；財團法人民間司法改革基金會備份。
